臺灣臺東地方法院刑事判決　　　　　　　100年度訴字第205號
公　訴　人　臺灣臺東地方法院檢察署檢察官
被　　　告　李忠和
　　　　　　葉正雄
　　　　　　洪國欽
上列被告因違反森林法案件，經檢察官提起公訴（100年度偵字
第912號），被告於準備程序中為有罪之陳述，本院合議庭裁定
由受命法官獨任以簡式審判程序進行審理，判決如下：
    主  文
李忠和共同犯森林法第五十二條第一項第四款、第六款之竊取森
林主產物罪，處有期徒刑捌月；併科罰金新臺幣拾萬柒仟柒佰參
拾陸元，罰金如易服勞役，以新臺幣壹仟元折算壹日。
葉正雄共同犯森林法第五十二條第一項第四款、第六款之竊取森
林主產物罪，處有期徒刑陸月，如易科罰金，以新臺幣壹仟元折
算一日；併科罰金新臺幣拾萬柒仟柒佰參拾陸元，罰金如易服勞
役，以新臺幣壹仟元折算壹日。
洪國欽共同犯森林法第五十二條第一項第四款、第六款之竊取森
林主產物罪，處有期徒刑陸月，如易科罰金，以新臺幣壹仟元折
算一日；併科罰金新臺幣拾萬柒仟柒佰參拾陸元，罰金如易服勞
役，以新臺幣壹仟元折算壹日。
    事  實
一、洪國欽明知行政院農業委員會林務局臺東林區管理處臺東事
    業區第4 林班地，係屬國有林地，未經主管機關許可，不得
    任意採取國有林之森林主產物，竟夥同李忠和、葉正雄、王
    憲中（現正通緝中），基於意圖為自己不法所有之犯意聯絡
    ，於100年4月19日21時許，由洪國欽駕駛車牌號碼7373-WV
    號自用小客車搭載李忠和，葉正雄駕駛車牌號碼9387-JN 號
    自用小客車搭載王憲中，在上開林班地經衛星定位座標為X
    ：256726，Y：0000000之位置處，以徒手方式，搬運牛樟木
    殘材8塊（共0.24立方公尺、重272公斤，價值新臺幣（下同
    ）36,000元）放置於上開7373-WV 號自用小客車上，其等再
    分駕上開自用小客車下山。嗣於同日23時20分許行經臺東縣
    卑南鄉班鳩23號時為警攔查，並查獲竊得之牛樟木塊8 塊，
    始悉上情。
二、案經臺東縣警察局臺東分局報告臺灣臺東地方法院檢察署檢
    察官偵查起訴。
    理  由
壹、程序事項
    本件被告所犯森林法第52條第1 項加重竊取森林主產物罪，
    非為死刑、無期徒刑、最輕本刑為3 年以上有期徒刑之罪或
    高等法院管轄第一審之案件，被告於準備程序進行中，先就
    被訴事實為有罪之陳述，經告以簡式審判程序之旨，並聽取
    公訴人、被告之意見後，本院爰依刑事訴訟法第273條之1第
    1 項之規定，裁定由受命法官獨任以簡式審判程序進行審理
    ，是本件之證據調查，依刑事訴訟法第273條之2規定，不受
    同法第159條第1項、第161 條之2、第161條之3、第163條之
    1及第164條至第170條規定之限制，合先敘明。
貳、實體事項
一、上開犯罪事實業據被告三人於本院準備程序時坦白承認（見
    本院卷第50、91頁），與證人林建志即林務局技術士於警詢
    時之陳述互核相符（見警卷第16頁），並有台東林區管理處
    會同台東縣警察局查獲林政案件會勘紀錄、每木調查點交明
    細表、臺東林區管理處知本工作站贓証物品領據、林政案件
    座標位置圖各1紙、刑案現場照片24張及行政院農業委員會
    林務局臺東林區管理處100年7月25日東授知証字第10074028
    10號函暨李忠和等人竊取牛樟木案價格查定書等件在卷可稽
    （見警卷第31-34頁、第42-53頁，本院卷第44-46頁），足
    認被告自白與事實相符，應可採信。本件事證明確，被告犯
    行洵堪認定，應予依法論科。
二、論罪科刑
(一)按森林法第3條第1項之規定，森林係指林地及其群生竹、木
    之總稱，而所謂森林主產物，依國有林林產物處分規則第3
    條第1 款之規定，係指生立、枯損、倒伏之竹木及餘留之根
    株、殘材而言；是森林主產物，並不以附著於其生長之土地
    ，仍為森林構成部分者為限，尚包括已與其所生長之土地分
    離，而留在林地之倒伏竹、木、餘留殘材等（最高法院93年
    度台上字第860 號判例及92年第17次刑事庭會議決議可資參
    照)。查被告前往臺東事業區第4林班地之森林內竊取該地牛
    樟木殘材8 塊，而該地有群生樹木，為森林之一部，有刑案
    現場照片在卷為憑，是被告所竊取牛樟木殘材之處係屬森林
    甚明，而上開牛樟木殘材8 塊，揆諸上揭之說明，應係森林
    法所稱之森林主產物無訛。復按，森林法第52條之加重竊取
    森林主（副）產物罪，為同法第50條竊取森林主（副）產物
    罪、刑法第320條第1項竊盜罪之特別規定，依特別法優於普
    通法及從重處斷之原則，自應優先適用森林法第52條之規定
    處斷。再按，森林法第52條第1項第6款係以「為搬運贓物，
    使用牲口、船舶、車輛或有搬運造材之設備者」為加重條件
    ，考其立法旨趣，乃在防止或預防使用動力設備之大規模盜
    伐林木之行為，因而擴大對自然生態之破壞；準此，是否該
    當森林法第52條第1項第6款之使用車輛搬運贓物竊取森林主
    （副）產物罪，應衡酌行為人使用之車輛種類、渠所竊取之
    森林主（副）產物之體積、數量、價值，判斷是否使用車輛
    之主要目的在搬運贓物，而致森林法所欲保護森林資源之立
    法目的有因此擴大遭受損害之虞，若所竊取之森林主（副）
    產物體積、數量、價值極微，而對森林之損害甚輕，顯然車
    輛使用僅係供代步為主要目的，即難遽以該款之罪相繩（司
    法院（74）廳刑一字第452號研究意見亦同此意旨）。經查
    ，被告等行竊地點位於山區，且其所竊取之森林主產物牛樟
    木之數量、體積、重量非微，竊得後無法輕易以手拿取，此
    有臺東分局初鹿派出所扣押物品目錄表（見警卷第29頁）、
    上揭之每木調查點交明細表及刑案現場照片在卷為憑，足見
    被告等駕車前往行竊地點之主要目的顯非僅供代步而有為搬
    運贓物使用車輛之必要。
(二)核被告三人所為，均係犯森林法第52條第1 項第4款、第6款
    之竊取森林主產物罪。又被告等竊取森林主產物時所攜帶之
    鏈鋸及手動絞盤均屬金屬材質，客觀上自對人之生命、身體
    、安全構成威脅，為具有危險性之兇器，雖構成森林法第50
    條之竊取森林主產物罪，本應依刑法第321條第1項第3款攜
    帶兇器竊盜罪論處，惟森林法第52條第1項第6款之規定為同
    法第50條之特別規定，故應優先適用森林法第52條第1項第6
    款規定論罪，不再論以森林法第50條、刑法第321條第1項第
    3 款之罪，附此敘明。被告三人與王憲中間就上開犯行之實
    施，有犯意聯絡及行為分擔，應論以共同正犯。另就森林法
    第52條第1項所列各款乃該條竊取森林主、副產物之加重條
    件，如犯該罪兼具數款加重情形時，因竊盜行為祇有一個，
    仍祇成立一罪，不能認為法律競合或犯罪競合，但判決主文
    應將各種加重情形順序揭明，理由並應引用各款，俾相適應
    （最高法院69年臺上字第3945號判例要旨參照），併此敘明
    。
(三)爰審酌被告等正值壯年，竟罔顧樹木生長及自然生態維護之
    不易，恣意竊取森林主產物，對國家財產及森林保育工作均
    造成相當程度之損害，惟念及其等所竊取之森林主產物業經
    臺東林管處知本工作站領回，且於犯後業已坦白承認，態度
    尚可，兼衡酌其犯罪動機、目的、手段、竊取森林主產物之
    種類、數量、生活狀況不佳、教育程度等一切情狀，分別量
    處如主文所示之刑，並就被告葉正雄及洪國欽部分諭知易科
    罰金之折算標準。
(四)又森林法第52條第1 項所載併科贓額2倍以上5倍以下之罰金
    ，其贓額之計算，應以被告竊取森林主（副）產物時，被害
    客體之原木山價為準，如係已就贓物加工或搬運者，自須將
    該項加工與搬運之費用，扣除計算；而森林法第52條第1 項
    之竊取森林主（副）產物罪，關於併科罰金部分，係以贓額
    （即山價）之倍數（2倍至5倍）為準據，自屬刑法第33條第
    5 款之特別規定，故如遇山價計算至百元以下者，乘以倍數
    後之罰金，仍應計算至百元以下（最高法院47年臺上字第10
    95號判例、95年度臺上字第2020號及臺灣高等法院暨所屬法
    院99年法律座談會刑事類提案第11號法律問題討論意見要旨
    參照）。查被告洪國欽、葉正雄、李忠和所竊取之森林主產
    物，經行政院農業委員會林務局臺東林區管理處扣除生產費
    用後，查定牛樟木山價總計為35,912元，此有上揭臺東林區
    管理處100年7月25日東授知政字第1007402810號函暨價格查
    定書存卷可佐（見本院卷第44-46 頁），復衡酌被告等之犯
    罪情節等一切情狀，爰依森林法第52條第1 項之規定，均併
    科贓額即該查定價格3 倍如主文所示之罰金，並均諭知易服
    勞役之折算標準。
(五)扣案之手動絞盤1組及鍊鋸1台，雖係被告等竊取牛樟木時所
    攜帶之物，惟依卷存證據並無法證明其等有利用該工具實施
    犯行或預備實施犯行之情形，非供犯罪所用或犯罪預備之物
    ，爰不為沒收之諭知。至未扣案之車牌號碼為7373-WV 自小
    客車1 部，為被告洪國欽之兄洪國添所有，業經被告洪國欽
    供承在卷，並有卷附車籍查詢資料可考（見本院卷第102 頁
    背面、第112 頁），非本案被告洪國欽、李忠和、葉正雄或
    共犯王憲中所有之物；而未扣案車牌號碼為9387-JN 之自小
    客車雖為被告葉正雄所有，惟按刑法第38條第1項第2款所定
    得沒收之供犯罪所用或犯罪預備之物，必於犯罪有直接關係
    者，始屬相當（最高法院51年台非字第13號判例參照），被
    告3 人僅為到達上開地點竊取森林主產物而駕駛上開車輛，
    事後亦無使用該車輛搬運贓物之情形，是上開自小客車自非
    與犯竊取森林主產物罪有直接關係，故未扣案之自小客車2
    部，均無從依刑法第38條第1項第2款規定諭知沒收，爰不為
    沒收之宣告，附此敘明。
據上論斷，依刑事訴訟法第273 條之1 第1 項、第299 條第1 項
前段，森林法第52條第1項第4款、第6款，刑法第11條前段、第
28條、第41條第1項前段、第42條第3項，判決如主文。
本案經檢察官劉河山到庭執行職務。
中    華    民    國    100    年    11    月    28    日
                  刑事第二庭   法  官  黃儀
以上正本證明與原本無異。
如不服本判決應於收受送達後10日內向本院提出上訴書狀，並應
敘述具體理由；其未敘述上訴理由者，應於上訴期間屆滿後20日
內向本院補提理由書（均須按他造當事人之人數附繕本）。「切
勿逕送上級法院」。告訴人或被害人對於本判決如有不服，請書
具不服之理由狀，請求檢察官上訴者，其上訴期間之計算係以檢
察官收受判決正本之日期為準。
                               書記官  戴嘉宏
中    華    民    國   100    年    11    月    30    日
附錄本件論罪科刑之法條：森林法第52條第1項第4款、第6款
森林法第52條
竊取森林主、副產物而有左列情形之一者，處 6 月以上 5 年以
下有期徒刑，併科贓額 2 倍以上 5 倍以下罰金：
一、於保安林犯之者。
二、依機關之委託或其他契約，有保護森林義務之人犯之者。
三、於行使林產採取權時犯之者。
四、結夥二人以上或僱使他人犯之者。
五、以贓物為原料，製造木炭、松節油、其他物品或培植菇類者
    。
六、為搬運贓物，使用牲口、船舶、車輛，或有搬運造材之設備
    者。
七、掘採、毀壞、燒燬或隱蔽根株，以圖罪跡之湮滅者。
八、以贓物燃料，使用於礦物之採取，精製石灰、磚瓦或其他物
    品之製造者。
前項未遂犯罰之。
第 1 項第 5 款所製物品，以贓物論，沒收之。